臺灣屏東地方法院民事判決
110年度潮簡字第126號
原      告  施養信  


訴訟代理人  林志揚律師
被      告  丁采綸  


上列當事人間請求返還不當得利事件，本院於民國111年3月29日
言詞辯論終結，判決如下：
　　主  文
原告之訴駁回。
訴訟費用新臺幣（下同）4,190元由原告負擔。
    事實及理由
一、原告主張：被告前因欲至屏東從事種植雨來菇之事業，乃委
    託原告協助其租地、整地，原告遂出面向坐落屏東縣○○鄉○○
    段00000地號土地（下稱系爭土地）之地主承租土地，約定
    租金每年39,000元，租期自105年3月1日至110年2月28日（
    下稱系爭租約）。原告並代墊為系爭土地購買砂石、僱用怪
    手、推土機整地之費用如附表一所示。詎被告就系爭租約僅
    自行支付第一年租金，並積欠原告如附表一所示代墊費用，
    為此請求被告返還不當得利等語。並聲明：㈠被告應給付原
    告386,260元，及自起訴狀繕本送達翌日起至清償日止，按
    週年利率百分之5計算之利息。㈡願供擔保請准宣告假執行。
二、被告則以：先前確曾委託原告代為聯絡設置雨來菇農場，惟
    原告向被告收取費用之帳目不清，被告已經陸續支付原告二
    、三百萬元用以設置農場，後續才發現土地竟以原告名義承
    租，託原告購買的雨來菇種子也都灑在原告的土地上尚未歸
    還，原告所請求費用被告已經給付等語置辯。並聲明：原告
    之訴駁回。
三、被告前曾委託原告代為聯絡、處理設置雨來菇農場相關事宜
    ，並陸續交付原告如附表二所示款項，在系爭土地上進行整
    地等作業，惟後續被告並未實際於系爭土地上進行種植，系
    爭租約係由原告以自己名義與地主潘冠銘簽訂租約等節，為
    兩造所不爭，並經兩造提出相符之證據為證，堪信為真實。
四、法院之判斷
㈠、按當事人主張有利於己之事實者，就其事實有舉證責任，民
    事訴訟法第277條定有明文。又民事訴訟法如係原告主張權
    利者，應先由原告負舉證之責，若原告不能舉證，以證實自
    己主張之事實為真實，則被告就其抗辯事實即令不能舉證，
    或其舉證尚有疵累，亦應駁回原告之訴。原告主張為被告代
    墊如附表一編號2、3、4所示費用，業據其提出支票影本為
    證，被告固不否認有施作上開項目，惟辯稱：當時整地的項
    目，因為我不懂，都是原告做了以後再來請款，原告一直跟
    我拿現金，但是都沒有明細，他說全部好了再一起給我明細
    單據。所以原告付了什麼錢，我都不知道。我前後交給原告
    300萬元，100多萬元是匯款，200萬元是交付現金，原告拿
    了現金不肯簽收，我自己也沒有登記帳本。後來我發現系爭
    租約不是我的名字，還有原告帳目作假，我向原告質問，原
    告就閃躲，所以後來原告再向我請款，我就不願意付錢，我
    認為如附表一編號2-4的費用我已經支付了等語。依前揭說
    明，自應由原告提出證據證明被告所交付原告之款項，未包
    含如附表一所示項目。
㈡、原告雖主張兩造於105年3月26日以LINE結算，並由被告自行
    計算並提出尚積欠原告之應付金額，表示於此之前之款項雙
    方已經結清，本次請求金額係發生於000年0月00日結算之後
    等語，惟為被告否認，並以前詞置辯。經本院諭知原告應提
    出雙方先前結算之證明，均未經原告提出。而原告所提出之
    LINE對話紀錄，105年4月5日被告尚要求原告將水電退款放
    在其男友處，並表示「接下來的請款你處理，錢都在你那」
    （本院卷一第165-166頁），顯然兩造於105年3月26日會算
    時，水電退款尚未計入，且尚有其他款項未結算。原告主張
    先前款項均已結算完畢，自難採憑。
㈢、經兩造各自提出如附表二所示支付項目及交付款項證明（其
    中：①種子費用部分：原告雖否認以每斤80元計算，全部以7
    0萬元結算，惟兩造對於種子費用被告已經全部給付、原告
    已經全部支出乙節並無爭執，故暫以總額9000斤共70萬元、
    每斤80元計算，對於整體計算結果並無差異。②三條砂石部
    分：被告固抗辯僅有14車，惟原告主張15車、每車13,000元
    ，先收取每車12,500元費用即合計187,500元後，嗣再補給1
    5車每車500元之差額即7,500元，核與兩造於105年3月28日L
    INE對話紀錄中之結算內容相符，被告雖抗辯14車僅支付原
    告175,000元，惟此部分未據其提出相符之證據，本院自難
    採憑），可知被告交付原告金額合計1,639,000元，惟原告
    所能提出證明支付廠商之款項僅合計1,080,200元，二者差
    額高達558,800元，已高於本件請求金額，原告請求被告再
    行給付386,260元，尚無所據。
㈣、另原告主張代被告承租系爭土地，惟為被告所否認，並據證
    人即被告男友李承澤於本院證稱：系爭租約不是最開始的那
    份契約，一開始的契約地主名字叫長山鐘，不是潘冠銘，他
    們簽第一份契約時我不在場，當天5點半我被叫起床，我馬
    上起床，但是只有看到連帶保證人何秀環，原告只跟我說你
    太晚起床了，原本要介紹地主跟我認識，但是原告前一天或
    當天都沒有跟我說要簽約。我們當初去看地的時候，就有告
    知原告，我們要做有機，不能用轉租的，要用自己的名義，
    我跟被告都沒有授權原告以原告的名義代理被告簽約。後來
    原告告知我們，地主同意可以先開始整地，所以我們就開始
    作業，後來遇到長山鐘我們還不知道他就是地主，他還問我
    們，打工的怎麼這麼勤勞，我們就問他地主是誰，什麼時候
    可以租這塊地，長山鐘回答這塊地已經租給原告，我們才請
    滿州鄉代表會的主席莊期文幫忙，帶我們去長山鐘的家裡看
    看租約到底如何，長山鐘拿出契約。我們才第一次看到，第
    一份契約也是用原告名義簽的，從頭到尾沒有我們的名字，
    也沒有告知過我們，系爭租約不知道是哪裡冒出來的。我們
    所有的建設都是在不知道契約有問題之前，當我們知道契約
    有問題的時候，我們已經沒有在作業了等語（本院卷二第15
    -16頁）。證人長山鐘（即潘冠銘之父）亦於偵查中證稱：
    系爭土地是我兒子潘冠銘名下，我取得他的同意出租給原告
    ，第一份租約是105年3月23日我跟原告簽的，租金21,000元
    後來有更正，更正之後契約當事人變成我兒子，日期可能是
    倒填，我跟原告同意就好了，日期要怎麼填都沒有關係。原
    告有另外跟我租响林段147-1、150地號土地，房子是另外的
    ，地租一年18,000元。我拿第一份契約給被告看，只是要讓
    她知道我土地是租給原告等語。估不論原告與證人長山鐘於
    105年3月23日簽約約定租金為21,000元、嗣於不詳時間又重
    新訂約，將租金改為39,000元並倒填日期是否經過被告同意
    ，被告竟於105年3月1日即已用匯款方式交付地租39,000元
    予原告，顯不合理；而證人長山鐘之主觀認知，也認為土地
    係出租予原告，原告主張自己有獲得被告授權代理簽訂系爭
    租約，並未提出證據以實其說，本院自難為有利於原告之認
    定。系爭租約既存在於原告與潘冠銘之間，原告請求被告給
    付3年租金，即無所據。
五、綜上所述，原告無法證明被告授權以原告名義簽訂系爭租約
    ，原告擅以自己名義承租，復要求被告給付系爭土地之租金
    ，自無所據。另被告交付原告之款項金額與原告支出金額之
    差額達558,800元，扣除如附表一編號2-4所示金額仍有餘額
    ，被告抗辯就附表一編號2-4之金額已經清償，尚非無據，
    原告主張為無理由，應予駁回。
六、本件事證已臻明確，兩造其餘攻擊防禦方法及所提證據，經
    核於結果不生影響，爰不一一論述，併此敘明。
七、據上論結，原告之訴為無理由，爰判決如主文。
中　　華　　民　　國　　111 　年　　3　　月　　31  　日
潮州簡易庭     法　官       麥元馨
正本係照原本作成。
如對判決上訴，須於判決送達後20日內向本院提出上訴狀，其未
表明上訴理由者，應於提出上訴後20日內向本院補提理由書狀（
均須按他造當事人之人數附繕本）。如委任律師提起上訴者，應
一併繳納上訴審裁判費。
中　　華　　民　　國　　111 　年　　3 　　月　　31　　日
                          書記官　      洪雅玲 　　　　　　　　 
附表一
編號 項目 金額 1 系爭土地第2-4年租金 156,000元 2 購買砂石 126,260元 3 怪手整地 71,000元 4 推土機整地 33,000元   合計：386,260元 
　　　　　　　　 
附表二　　　　　　　　 　　　　　　　　 
編號 日期 金額  項目 被告交付證明 原告支出 頁數 （本院卷一） 原告收受證明 頁數 備註 1 不詳 284,000元  種子3200斤 （已付清） 兩造陳述 284,000元    以被告自承雙方9千斤以70萬元結算金額較低（但不影響整體差額）：70萬元-16萬-256000＝284,000元 2 105年1月18日 20萬元   匯款單  p.178、181 帳戶明細 p.160  3 105年1月29日 151,000元  鑿井3口+3馬達 匯款單 97,200元 p.177、181 帳戶明細 p.159 原告主張退還53,800元但無法證明 4 105年2月4日 4萬   兩造陳述   原告自承 p.151  5 105年2月15日 15萬 5萬  匯款單  p.178、182 帳戶明細 p.160     10萬    p.178、182  p.159  6 105年2月24日 2萬   存摺影本  p.185 帳戶明細 p.160  7 105年2月27日 5千   存摺影本  p.186 帳戶明細 p.159  8 105年2月27日 4萬   兩造陳述   原告自承 p.151  9 105年3月1日 48,000元  ⑴地租39,000元 ⑵房租18,000元 　（退還） ⑶貨款9,000元 匯款單 48,000元 p.176、182 帳戶明細 p.161 匯款66,000元-退還房租18,000元 10 105年3月2日 5萬   兩造陳述   原告自承 p.151  11 105年3月8日 182,000元  ⑴種子2000斤16萬元 ⑵電桿45,000元 （退還23,000元） 匯款單 ⑴16萬元 ⑵22,000元 p.176、183 帳戶明細 p.161 兩造不爭執 12 不詳 187,500元  三條砂石（已付清） 原告自承 187,500元  原告自承 p.151背面 15車（12500元/車） 13 105年3月28日 28萬1500元  ⑴砂石差額7,500元 ⑵砂石一車13,000元 ⑶壓地3,500元 ⑷種子3200斤256,000元 ⑸雨來菇成品1,490元 匯款單、存摺影本 281,500元 p.176、184 帳戶明細 p.161 兩造不爭執 14  被告支出合計1,639,000元    原告支出合計1,080,200元     
被告已付1,639,000元-原告支出1,080,200元＝558,800元（差額
）
差額558,800元-本件（坤達砂石126,260元+怪手71,000元+推土
機33,000元）＝328,540元